最高法院刑事判決　　　　　　　　　　　　　　　　　八十七年度台上字第五六號
　　上訴人　甲○○
右上訴人因重利案件，不服台灣高等法院台中分院中華民國八十五年十一月二十七日
第二審判決 (八十五年度上訴字第一九八○號，起訴案號：台灣台中地方法院檢察署
八十五年度偵字第六四四三號) ，提起上訴，本院判決如左：
    主  文
上訴駁回。
    理  由
按刑事訴訟法第三百七十七條規定，上訴於第三審法院，非以判決違背法令為理由，
不得為之。是提起第三審上訴，應以原判決違背法令為理由，係屬法定要件。如果上
訴理由狀並未依據卷內訴訟資料，具體指摘原判決不適用何種法則或如何適用不當，
或所指摘原判決違法情事，顯與法律規定得為第三審上訴理由之違法情形，不相適合
時，均應認其上訴為違背法律上之程式，予以駁回。本件上訴意旨略稱：(一)綽號「阿
龍」者乃警訊時驚慌之下順口指稱之人，其實並無其人，原審未予查證；又證人林奎
彰原審未予傳訊，逕引為判決之基礎，均有應於審判期日調查之證據而未予調查之違
法。(二)上訴人甲○○為永發計程車服務處之負責人，並兼營小巨兵企業有限公司之瓦
斯推廣業務，非以收重利為業，原判決論以常業重利罪，有理由不備之違法云云。
惟查原判決撤銷第一審不當之判決，改判論處上訴人甲○○常業重利罪刑，已敘明所
憑之證據及認定之理由。而(一)認定事實與證據取捨，乃事實審法院之職權，苟其證據
之取捨及事實之認定，並不違背經驗法則與論理法則，即不容任意指為違法而執為上
訴第三審之理由。按刑法上規定之常業罪，只須有賴某種犯罪為常業之意思，而有事
實之表現為已足，不以藉該犯罪為唯一生存者為必要，縱令尚有其他職業或兼營其他
事業，亦無礙成立常業罪。原判決依據卷證資料認定上訴人甲○○自民國八十四年十
一月間起，在台中市○區○○路十之二號其所經營之永發計程車行內兼營短期貸款業
務，乘借款人急迫之際貸以金錢，而收取與原本顯不相當之重利，並以之為常業，即
每貸以新台幣 (下同) 一萬二千元，每二日還一千元，須還十四次計一萬四千元，收
取二千元之重利 (折合年利率逾百分之二百十四) 。計先後於八十四年十一月間在上
址借給綽號「阿龍」者一萬二千元，於八十五年三月十三日在上址借給林奎彰二萬四
千元，其中綽號「阿龍」者本息已還清，而林奎彰已攤還本息一萬四千元。嗣林奎彰
於八十五年三月二十八日下午五時許再至上址欲繳付本息時為警查獲等情。已敘明前
揭事實已迭據上訴人在警訊時及偵審中坦承不諱，核與證人林奎彰所供情節相符，並
有繳納本息用之本息攤還卡扣案可稽；並說明上訴人乘他人急迫之際貸以金錢，每一
萬二千元，每二日還一千元，須還十四次計一萬四千元，而收取二千元之重利 (折合
年利率逾百分之二百十四) ，並以之為常業，因認上訴人確有常業重利之犯行，為其
所憑之證據及認定之理由。而以上訴人所辯另有工作，非常業犯云云，乃卸責之詞，
不可採信，已於理由內詳加說明及指駁。經核所為論敘均與卷內證據資料相符，從形
式上觀察並無認定事實不依證據或有何採證違背經驗法則、論理法則等違法情形存在
。(二)上訴人借款給綽號「阿龍」者，係於審判中之自白 (見第一審卷第四十七頁、第
五十四頁；原審卷第二十頁、第三十頁、第四十二頁背面、第五十二頁背面、第五十
三頁) ，非警訊時之自白。上訴意旨謂：綽號「阿龍」者乃警訊時驚慌之下順口指稱
之人云云，並非依據卷內資料執為指摘之合法上訴第三審理由。(三)原審法院有無傳喚
證人之必要，乃屬事實審法院得本於職權裁量之事項。上訴人已承認借款給林奎彰及
如何收取利息，核與證人林奎彰在警訊時所供情節相符，並有本息攤還卡扣案可稽，
上訴人之自白與事實相符，原審未依職權再傳訊林奎彰不能指為違法。況原審於審判
期日調查證據完畢時，由審判長問上訴人「尚有何證據調查？」，上訴人猶答：「沒
有」 (見原審卷第五十四頁正面、背面) 。而本院為法律審，上訴人在本院始為此爭
執，謂原審未傳訊證人云云，亦非依據卷內資料執為指摘之合法上訴理由。綜上所述
，上訴意旨未依據卷內訴訟資料對原判決究竟如何不適用法則或適用不當為具體之指
摘，徒憑己見就原判決已說明事項或屬原審採證認事職權之適法行使，任意指摘為違
法，且仍為單純事實之爭執，自不得據為第三審上訴之合法理由。其上訴違背法律上
之程式，應予駁回。又原審法院之陪席法官陳世雄與本院合議庭之法官陳世雄，乃相
同姓名，無刑事訴訟法第十七條第八款迴避之問題，附此敘明。
據上論結，應依刑事訴訟法第三百九十五條前段，判決如主文。
中      華      民      國    八十七    年      一      月      八      日
                              最高法院刑事第一庭
                                  審判長法官  黃  雅  卿
                                        法官  楊  文  翰
                                        法官  陳  正  庸
                                        法官  陳  世  雄
                                        法官  陳  炳  煌
      右正本證明與原本無異
                                              書  記  官
中      華      民      國    八十七    年      一      月     十三     日
